【裁判字號】    95,財管,10
【裁判日期】    951117
【裁判案由】    指定遺產管理人
【裁判全文】
臺灣花蓮地方法院民事裁定              95年度財管字第10號
聲  請  人  遠雄人壽保險事業股份有限公司
法定代理人  趙籐雄
相  對  人  甲○○    原住花蓮.
上列聲請人聲請指定甲○○之遺產管理人事件，本院裁定如下：
    主  文
選任乙○○為被繼承人甲○○之遺產管理人。
准對被繼承人甲○○之繼承人、債務人、受遺贈人為公示催告。
被繼承人甲○○之繼承人，應自前項公示催告最後登載新聞紙之
日起捌個月內聲明承認繼承，如不於上述期間內為聲明者，被繼
承人之遺產於清償債權，並交付遺贈物後，如有賸餘，歸屬國庫
。
被繼承人甲○○之債權人及受贈人，應自本公示催告最後登載新
聞紙之日起壹年貳月內，報明債權及為願受遺贈與否之聲明，如
不於上述期間內為報明或聲明者，僅得就賸餘遺產行使其權利。
聲請程序費用壹仟元由被繼承人甲○○之遺產負擔。
    理  由
一、按先順序繼承人均拋棄其繼承權時，由次順序之繼承人繼承
    。其次順序繼承人有無不明或第四順序之繼承人均拋棄其繼
    承權者，準用關於無人承認繼承之規定；又繼承開始時，繼
    承人之有無不明者，由親屬會議一個月內選定遺產管理人，
    並將繼承開始及選定遺產管理人之事由，向法院報明；親屬
    會議依前條規定為報明後，法院應依公示催告程序，定六個
    月以上之期限，公告繼承人，命其於期限內承認繼承；又無
    親屬會議或親屬會議未於前條所定期限內選定遺產管理人者
    ，利害關係人或檢察官，得聲請法院選定遺產管理人，並由
    法院依前項規定為公示催告，民法第1176條第6項、第1177
    、1178條分別定有明文。
二、本件聲請意旨略以：聲請人與被繼承人甲○○間債務不履行
    事件，因甲○○已於民國93年1月11日死亡，且繼承人皆拋
    棄繼承，致聲請人無法執行拍賣抵押物受償，至今債權仍懸
    宕。查雙方簽定之抵押借款約定書第7條第7項約定，保證人
    對全部債務應負連帶清償責任，況此筆借款之保證人乙○○
    係被繼承人之配偶，聲請人爰依民法第1178條規定聲請選任
    乙○○為遺產管理人，俾利拍賣抵押物，以維債權等語。
三、經查：聲請人主張之事實，業據其提出相對人除戶戶籍謄本
    、親屬系統表、本院花院明民辰93年度繼字第12號函等件為
    證，並經本院職權調閱95年度繼字第12號拋棄繼承事件卷宗
    核對，被繼承人之配偶乙○○及第一順位繼承人即其子李俊
    星、女李佳樺；第二順位繼承人其父李明澤、其母洪秀蓮；
    第三順位繼承人其兄李安信、李安居、弟李安和、妹李麗貞
    均拋棄繼承無訛，應堪信為真實。次查，聲請人聲請選任乙
    ○○為遺產管理人，經本院於95年8月14日函命乙○○如有
    不能擔任遺產管理人之原因，應於同年9月5日前具狀陳報，
    逾期不陳報，將指定其為遺產管理人，該函於同年8月17 日
    送達相對人處所，有本院送達證書一份可證，相對人迄今未
    為陳報，堪認並無不能擔任遺產管理人之原因存在，又本院
    認乙○○原為甲○○之配偶，同時擔任該筆借款之保證人，
    應較為知悉甲○○財務狀況，適合擔任遺產管理人。綜上，
    本件聲請人以利害關係人之身分，聲請本院選任乙○○為遺
    產管理人，核與首開規定尚無不合，應予准許。
四、爰依非訟事件法第21條第1項前段，裁定如主文。
中    華    民    國    95    年    11    月    17    日
                        臺灣花蓮地方法院家事庭
                            法      官  蕭一弘
上列正本證明與原本無異。
如對本裁定不服，應於送達後10日內，向本院提出抗告狀（應抄
附繕本）。
中    華    民    國    95    年    11    月    17    日
                            法院書記官  紀龍年


司法院資訊處製作；財團法人民間司法改革基金會備份。
